【裁判字號】    89,台上,4349
【裁判日期】    890721
【裁判案由】    違反槍砲彈藥刀械管制條例
【裁判全文】
最高法院刑事判決                              八十九年度台上字第四三四九號
    上   訴   人  台灣高等法院台南分院檢察署檢察官
    上訴人即被告  甲○○
右上訴人等因被告違反槍砲彈藥刀械管制條例案件，不服台灣高等法院台南分院中華
民國八十七年五月二十六日第二審判決（八十六年度上訴字第一○三四號，起訴案號
：台灣嘉義地方法院檢察署八十五年度偵字第一○六一、一○六二、四一二九號），
提起上訴，本院判決如左：
    主  文
原判決關於甲○○部分撤銷，發回台灣高等法院台南分院。
    理  由
本件原判決關於上訴人即被告甲○○部分認定被告與李友銘因認華山玩具公司產製之
塑膠材質玩具手槍發射子彈時容易發生膛炸現象，遂共謀將之改造為可發射子彈具有
殺傷力之手槍，民國八十四年十二月間，由李友銘出資購得鑄蠟機、真空成型機、脫
蠟加熱器、成型機等設備，交由甲○○在嘉義市○○路四一四號住處，由甲○○著手
製造鋅鋁合金材質之槍管，內緣再套入鋼管，以便搭配改裝在華山玩具公司產製之玩
具手槍上使用，惟因技術問題，鑄造成型時金屬收縮不平均，始終未能完成改造而未
遂，迨八十五年二月八日下午五時三十分許，經警據報前往現場查獲甲○○，惟用以
改造之機器設備已由李友銘取走下落不明等情，因而撤銷第一審此部分之判決，改判
論處被告共同未經許可，製造可發射子彈具有殺傷力之手槍未遂，處有期徒刑五月之
罪刑，固非無見。
惟查：(一)被告於原審辯稱：「我是做玩具槍，槍管是實心；我沒有承認改造槍管發射
子彈」（原審卷第二十六頁反面及第二十七頁）；原判決竟於理由欄說明：被告甲○
○「坦承」於右揭時地，由李友銘提供機具而著手以鋅鋁合金製造手槍槍管，用以搭
配華山玩具公司產製之塑膠材質玩具手槍（原判決正本第三頁），核與上引卷內資料
不符，自屬違誤。(二)原判決於事實欄載稱：被告著手改造華山玩具公司產製之塑膠玩
具手槍未遂等語，並依修正前之槍砲彈藥刀械管制條例第十條第四項、第一項規定論
處罪刑；然查若被告著手改造玩具手槍，該華山玩具公司產製之塑膠玩具手槍究係何
類型之玩具手槍﹖若將該玩具手槍改以鋅鋁合金材質槍管並套入鋼管，是否即有殺傷
力﹖此與被告是否成立本罪至有關係，原判決俱未查明並予說明，遽予判處被告該罪
刑，尚嫌率斷。(三)依台灣嘉義地方法院檢察署八十五年度偵字第一○六一號（原判決
正本誤寫為一○六號）偵查卷所附之內政部警政署刑事警察局八十五年三月七日刑鑑
字第一○六九二號鑑驗通知書及槍枝殺傷力鑑驗說明（上開偵查卷第四十一頁、第四
十二頁第五十頁及第五十一頁）所載，係就案外人詹宗明持有之德製八ＭＭ半自動金
屬模型槍及仿半自動手槍製造之玩具手槍所為之鑑定，鑑定結果認後者具殺傷力，但
並非就本件被告改造之「華山玩具公司產製之塑膠玩具手槍」為鑑定，何以得憑該鑑
定通知書即論斷被告改造之本件玩具手槍具有殺傷力﹖原判決未說明其論斷之理由，
有理由不備之違法。檢察官及被告俱上訴指摘原判決不當，非無理由，應認原判決此
部分有撤銷發回之原因；至原判決理由欄第五段不另為無罪諭知部分，基於審判不可
分之原則，應一併發回；原判決理由欄第六段併辦部分，更審時宜注意及之，併予
明。
據上論結，應依刑事訴訟法第三百九十七條、第四百零一條，判決如主文。
中      華      民      國    八十九    年      七      月    二十一    日
                              最高法院刑事第一庭
                                  審判長法官  施  文  仁
                                        法官  張  淳  淙
                                        法官  林  永  茂
                                        法官  蕭  仰  歸
                                        法官  林  秀  夫
      右正本證明與原本無異
                                              書  記  官
中      華      民      國    八十九    年      七      月    二十七    日


司法院資訊處製作；財團法人民間司法改革基金會備份。
